【裁判字號】    88,易,3621
【裁判日期】    890508
【裁判案由】    竊盜
【裁判全文】
臺灣高雄地方法院刑事判決                        八十八年度易字第三六二一號
    公訴人  臺灣高雄地方法院檢察署檢察官
    被  告  乙○○
    被  告  丙○○
右列被告因竊盜案件，經檢察官提起公訴（八十八年度偵字第九一九五號），本院判
決如左：
    主  文
乙○○竊盜，處拘役貳拾日，緩刑貳年。
丙○○無罪。
    事  實
一、乙○○並無任何前科紀錄。
二、乙○○意圖為自己不法之所有，基於竊盜之故意，於民國八十八年二月二十二日
    利用不知情之丙○○僱請多位同為不知情之工人，自同（二十二）日下午某時起
    ，以挖土機等工具，挖掘位於高雄縣茄萣鄉○○路與崎漏路口附近之台鹽實業股
    份有限公司（下簡稱：台鹽公司）所有之土地上，經高雄縣政府所構築之土堤內
    之砂土（該土堤係高雄縣政府抽取興達港內砂石堆積而成），而以每立方公尺新
    台幣（下同）二十五元價格賣予丙○○所經營之松格砂石廠。嗣於同日晚上二十
    二時許，經警至現場查獲時止，共計竊得一百五十立方公尺之砂土。
三、案經高雄縣警察局湖內分局移送台灣高雄地方法院檢察署檢察官偵查起訴。
    理  由
壹、乙○○有罪部分：
一、訊據被告乙○○於本院調查、審理時，坦承經由丙○○僱工於右揭時、地挖取砂
    土，惟矢口否認犯罪。先是辯稱：該地係台鹽公司所有，台鹽公司前曾與張竹內
    簽約，同意由張竹內整地，而伊於八十七年七月三日曾與張竹內簽立合作經營棄
    土場之協議書，約定共同於該地上經營土石堆置及土方出售之業務，伊是想挖走
    不好之土，再運回較好之土回填云云。嗣再改辯稱：伊不知該土堤不在伊與張竹
    內之合作之範圍內，伊未將土出賣，亦未向丙○○收取費用云云。經查，被告於
    警訊及偵查時，均坦承至查獲時止已挖運一百五十立方公尺之土石，且所挖取之
    砂土並以每立方公尺二十五元出售予松格砂土行載至台南縣七股鄉科技園區填土
    （參八十八年二月二十三日警訊筆錄及本院八十九年四月十七日筆錄），復以：
    （一）、被告挖取土石之地點為高雄縣政府抽取興達港內砂石堆積而成之土堤（
            位置參本院卷四十九頁及五十一頁之照片），且與「台鹽公司同意交由
            張竹內整地之窪地」，尚有一極為寬廣之既成通路相隔（位置參同上照
            片）。亦即土堤及土堤以北之土地均是高雄縣政府自行抽取興達港之砂
            土堆積整地而成，而緊沿土堤之南岸則有一東西向之既成通路，在該通
            路以南，才有部分窪地係委由張竹內整地，此經證人張富明（台鹽公司
            財務處副處長）及查獲之警員甲○○證述在卷（參本院八十九年四月十
            七日筆錄），並有照片及行政區域圖（本院卷四十九頁至五十一頁）可
            佐，故堪認被告挖土之地點，絕非「台鹽公司同意交由張竹內整地之窪
            地」。
    （二）、其次，依卷附之「乙○○與張竹內之合作經營棄土場協議書」第二項之
            約定，被告及張竹內係擬「將該漥地提供他人堆置棄土，再他人載至該
            漥地堆放之棄土出售予他人」。惟張竹內否認有通知被告可挖取該土堤
            （參八十八年三月十五日警訊筆錄）；且該土堤極長，土堤本身之高度
            一致且平整，有照片附於本院卷可佐，任何人一望即應可得知土堤係人
            工蓄意築成，絕非他人任意棄置堆置而成之無用廢土。況實際上上張竹
            內與台鹽公司間之整地契約早於八十七年三月九日到期終止，且於契約
            終止前，張竹內填在漥地內之土極少（同上開張明富於本院之證詞及所
            提出之照片），被告更自承與張竹內簽約後，雖有人載土至張竹內之上
            開漥地堆放，但並非八十八年二月二十二日伊所挖走之土（參本院八十
            九年四月六日筆錄），故不僅被告絕無可能會誤認該土堤為廢土，更無
            誤認該土堤之土係他人載至張竹內之漥地堆放之棄土。何況如前所述，
            土堤與張竹內之漥地間，有一極寬廣之既成通路，且此通路在台鹽公司
            將漥地交予張竹內整地以前，早已存在（同上開本院張明富筆錄），被
            告亦稱伊與張竹內簽約時確已存在該通路（參本院八十九年四月十七日
            筆錄），故益證被告實無誤認該土堤係位於張竹內之整地範圍內之可能
            。
    （三）、未以，被告已陳稱張竹內並不知其挖取上開土堤上之砂土（參本院八十
            九年四月十七日筆錄），核與張竹內警訊時所述相符。況且張竹內被查
            獲時並未在場，亦非張竹內與丙○○洽商（參上開本院甲○○、丙○○
            筆錄）。甚至，台鹽公司曾多次以公函通知張竹內終止整地合約，但均
            無法達予張竹內（同上開本院張富明筆錄），故足見張竹內實早已未再
            插手及進行漥地之整地事宜，更未與聞該地之事務，從而難認張竹內與
            被告共竊取上開土堤上之砂土。
    綜上所述，被告所辯委無足採。事證明確，被告犯行堪予認定。
二、核被告乙○○所為，係犯刑法第三百二十條第一項之罪，又被告利用不知情之工
    人多人及丙○○竊取砂土，為間接正犯。爰審酌被告並無任何前科紀錄，有台灣
    高雄地方法院檢察署刑案資料查註紀錄表在卷可佐，尚非品性惡劣之人，且所挖
    取之土石量不多，而該土堤之高度不高，並非用以防洪等保護人身財產之用，故
    雖遭盜挖但對社會所生損害並非鉅大，及犯罪後之態度暨其他一切情狀，量處如
    主文所示之刑。又被告前未曾受有期徒刑以上刑之宣告，因一時失慮，偶罹刑典
    ，事後已坦承犯行，深具悔意，經此刑之宣告後，應知警惕而無再犯之虞，本院
    因認暫不執行其刑為當，予以宣告緩刑二年，用啟自新。
貳、丙○○無罪：
一、公訴意旨：丙○○與乙○○、張竹內基於共同之犯意聯絡，於八十八年二月二十
    二日，竊取前揭土堤上之土石，而涉犯刑法第三百二十條第一項之竊盜罪嫌。
二、犯罪事實應依證據認定之，無證據不得推定犯罪事實，又不能證明被告犯罪者，
    應諭知無罪之判決，刑事訴訟法第一百五十四條、第三百○一條第一項分別定有
    明文。又事實之認定，應憑證據，如未能發現相當證據，或證據不足以證明，自
    不能以推測或擬制之方法，為裁判基礎（最高法院四十年台上字第八六號判例參
    照）。
三、訊據被告丙○○堅決否認犯罪，辯稱：伊只是受乙○○之託代為僱用工人，伊並
    不知道乙○○有無權挖取該處砂石，更未向乙○○收購所挖取之砂石，亦未去現
    場等語。經查：乙○○所挖取之砂石是賣給丙○○，且送至丙○○所經營之松格
    砂石廠，此經乙○○於警訊、偵查本院調查陳明在卷，查獲時現場並有丙○○公
    司之機具，故被告辯稱未向乙○○收購所挖取之砂石云云，實無足採。然丙○○
    雖收購上開砂土，但仍應視有無證據足證丙○○、乙○○有無共同之犯意聯絡，
    方得論丙○○以竊盜罪責。惟本案查獲時，丙○○並未在現場（同上開本院甲○○筆錄），且無證據證明丙○○知悉該土並非乙○○所有。甚至，衡諸常情，設
    若「丙○○明知該處砂土並非乙○○所有，而丙○○亦有竊取該處砂土之故意」
    ，則丙○○大可自行前往，且又豈有「乙○○全未出任何勞力，卻由丙○○支付
    價金給乙○○」之理？故本案實仍乏積極之證據證明丙○○與乙○○間有竊盜之
    共同犯意聯絡。稽諸首開說明，而應諭知被告丙○○無罪之判決。
據上論斷，應依刑事訴訟法第二百九十九條第一項前段、第三百零一條第一項前段，
刑法第三百二十條第一項、第七十四條第一款，罰金罰鍰提高標準條例第一條前段，
判決如主文。
本案經檢察官陳登燦到庭執行職務。
中      華      民      國    八十九    年      五      月      八      日
                                  臺灣高雄地方法院刑事第六庭
                                      法  官  洪碩垣
右為正本，係照原本作成，證明與原本無異。
如不服本判決，應於送達後十日內，向本院提出上訴狀。
                                      書記官  高惠珠
中      華      民      國    八十九    年      五      月      十二    日
附錄本判決論罪之法條：
刑法第三百二十條第一項
意圖為自己或第三人不法之所有，而竊取他人之動產者，為竊盜罪，處五年以下有期
徒刑、拘役或五百元以下罰金。


司法院資訊處製作；財團法人民間司法改革基金會備份。
